【裁判字號】    90,交易,51
【裁判日期】    900531
【裁判案由】    過失致死
【裁判全文】
臺灣雲林地方法院刑事判決                            九十年度交易字第五一號
    公  訴  人  臺灣雲林地方法院檢察署檢察官
    被      告  甲○○
右列被告因過失致死案件，經檢察官提起公訴（九十年度偵字第七二一號），本院判
決如左：
    主  文
甲○○被訴過失致死部分無罪。
甲○○被訴過失傷害部分不受理。
    理  由
壹、無罪部分：
一、公訴意旨略以：被告甲○○於民國九十年二月一日廿二時許，駕駛車號ＹＣ－七
    五六五號自用小客車沿雲林縣斗南鎮○○里○○○路由北往南方向行駛，途經雲
    林縣斗南鎮○○里○○○路與明昌路之交岔路口前時，原應注意車前狀況，且依
    當時晴天、夜間有照明、路面無缺陷、無障礙物、視距良好等情形又非不能注意
    ，竟疏未注意，在前揭地點撞上由東往西方向沈新宗所駕之車號ＬＢＯ－一九○
    號重型機車，致沈某及其所搭載之乙○○均人、車倒地並分別受有顱內出血等傷
    ，沈新宗經送醫不治死亡，因認被告甲○○涉犯刑法第二百七十六條第一項之過
    失致人於死罪。
二、公訴人認被告涉有前開罪行，無非以：右揭事實業據被告甲○○坦承不諱，並有
    道路交通事故調查報告表一紙、現場照片十二幀、勘驗筆錄、死亡證明書、驗斷
    書附卷可資佐證。次按汽車行駛時，駕駛人應注意車前狀況，並隨時採取必要之
    安全措施，道路交通安全規則第九十四條第三項定有明文，且當時天氣晴朗、夜
    間有照明、路面乾燥無缺陷、視距良好無障礙物，亦無不能注意之情狀，被告竟
    疏未注意，自有違前開道路交通安全規則規定之注意義務為其主要論據。
三、按犯罪事實應依證據認定之，無證據不得推定其犯罪事實；又不能證明被告犯罪
    者，應諭知無罪之判決，刑事訴訟法第一百五十四條、第三百零一條第一項定有
    明文。又按認定不利於被告之事實，須依積極證據，茍積極證據不足為不利於被
    告事實之認定時，即應為有利於被告之認定，更不必有何有利之證據；又認定犯
    罪事實所憑之證據，雖不以直接證據為限，間接證據亦包括在內；然而無論直接
    證據或間接證據，其為訴訟上之證明，須於通常一般之人均不致有所懷疑，而得
    確信其為真實之程度者，始得據為有罪之認定，倘其證明尚未達到此一程度，而
    有合理之懷疑存在時，事實審法院復已就其心證上理由予以闡述，敘明其如何無
    從為有罪之確信，因而為無罪之判決，尚不得任意指為違法，最高法院三十年上
    字第八一六號、七十六年度台上字第四九八六號判例意旨參照。
四、訊據被告甲○○固不否認於右揭時地駕車發生前開事故，致被害人沈新宗死亡之
    事實，惟堅決否認前開犯行，辯稱：伊行車方向為直行綠燈，通過路口時，發現
    被害人沈新宗以極快之車速自左邊騎來，伊當時車速約四十公里等語。經查：
    （一）被告駕駛自用小客車行經雲林縣斗南鎮○○里○○○路與明昌路之交岔路
          口，遭被害人沈新宗騎乘機車自左後方撞擊，沈新宗因本件車禍受有頭部
          挫傷、顱內出血死亡乙節，為被告所不否認，並有道路交通事故調查報告
          表一紙、現場照片十二張在卷，復據檢察官督同法醫師相驗無訛，並填具
          相驗屍體證明書、驗斷書及勘驗筆錄等各乙份附相驗卷宗可證，此部分固
          屬實情。然上開肇事路口為設有行車管制號誌（三色燈組功能正常，紅燈
          停綠燈行），且動作正常，而被告自警訊、偵查及本院調查時均供稱伊遵
          行之車道為綠燈，且遍觀全卷，均查無被告未遵守交通號誌，擅闖紅燈之
          證據，是被告所辯：綠燈直行等語，非不可信。
    （二）再本件被害人沈新宗之機車車頭全毀，朝東停置在通過路口後之南向內側
          車道（即被告遵行車道）上，被告自小客車則係左側車身凹損，後擋風玻
          璃整塊掉落，車頭朝西北方停置在通過交岔路口已有一段距離之建國三路
          外側車道上，且車輛散落物大多分布在交岔路口南側即建國三路南向內外
          側車道，尤其有玻璃碎片散落在建國三路南向外側車道上（相驗卷第十九
          頁第三幀相片參照）等情，有上開道路交通事故調查報告表之現場圖及現
          場相片十二幀可參，依一般撞擊力學原則，倘被害人機車與被告小客車係
          在交岔路口內相撞，被害人機車及被告小客車應停置在交岔路口內，而無
          二車均在停置在通過交岔路口之建國三路南向車道上之理。另被害人送醫
          急救時測得其血液酒精濃度為每一百毫升一百零九毫克（換算成呼氣酒精
          濃度為每公升○點五四毫克），有洪揚醫院檢驗單一紙附卷可憑，足見被
          害人機車當時應係酒後以遠逾時速四十公里之極快車速，於被告通過上開
          交岔路口後，在路口南側即建國三路南向外側車道上以車頭撞及被告自小
          客車之左側車身，被告辯稱：被害人機車車速極快，伊進入路口後始以眼
          角餘光瞥見被害人機車自左方駛來一節，應與事實相符，洵堪採信。再參
          以證人乙○○到庭證稱：沈新宗搭載伊經過上開交岔路口時係欲直行明昌
          路等語明確，是被害人駛至路口突然改變行車方向而向左行駛，益徵被害
          人沈新宗騎乘機車發現被告車輛開始踩煞車時，被告所駕駛自小客車應已
          經進入該路口，被害人為閃避被告自小客車始臨時改變行車方向向左行駛
          之事實，是以被害人之車速，被告在進入本件路口前，是否能預見被害人
          將自左側駛來，實有可疑。
    （三）且依一般人之注意能力及反應速度，即使見被害人自右方急駛而實難及時
          煞停而避免事故發生，況以被告自陳之行車速度四十公里計算之，其每秒
          行進距離為十一．一一公尺，反應距離為八．三二公尺（交通部六十六年
          交路六六字第一○二七五號函參照），其煞車距離最低為七．四公尺，合
          計十五．七二公尺，是縱使被告通過路口時發現被害人機車駛來而採取緊
          急煞車之措施，亦無法避免本件事故之發生。又參以被告之小客車既係停
          置如上開所述之情狀，足見被告見被害人機車自左側駛來，亦有極力採取
          向右閃避之安全措施，然因向右閃避不及又遭被害人撞擊始以近三百六十
          度迴轉停置於前開車道上。職此，被告既早一步先被害人進入路口，被害
          人車速又極快，則被告在進入路口前自無法注意被害人機車突自左側駛來
          之車前狀況，且即使被告採取緊急煞車或向右閃避之安全措施，亦無法及
          時防止本件事故之發生，遑論苟被告係綠燈直行，在無從預見被害人闖紅
          燈，又信賴當時紅燈管制東西向車輛在路口前停車以避免撞車之原則下，
          即令被告負注意車前狀況之義務，亦有違一般經驗法則。公訴人認依道路
          交通安全規則第九十四條第三項規定，被告有注意車前狀況之義務，並非
          可取。
    （四）本件送鑑定肇事責任，亦認：本案肇事路口設有行車管制號誌，本案純屬
          號誌問題，本會未便鑑定，此有台灣省嘉雲區車輛行車事故鑑定委員會九
          十年五月八日嘉鑑字第九○○三八八號函附卷足憑，因此，在查無被告闖
          紅燈或超速之證據下，實難認為被告有肇事原因。雖然被告於肇事後與被
          害人家屬調解成立，賠償被害人家屬損失（卷附調解筆錄參照），但調解
          之性質為民事上之和解，按和解者，謂當事人約定互相讓步，以終止爭執
          或防止爭執發生之契約，民法第七百三十六條定有明文，準此，被告賠償
          被害人家屬損失，乃基於和解契約為終止或防止爭執發生，與被害人家屬
          約定而來，並不能以此認定被告有過失責任。
五、綜上所述，被告辯稱：依照綠燈直行，且在通過本件交岔路口前，亦無從發現自
    左側駛來之被害人機車等語，應堪採信。再依被告之行車速度，亦不能期待被告
    發現被害人自用小客車時，能即時煞停以防止車禍發生，本院依照調查證據結果
    ，無法獲得被告有其他違規事實而對本件事故發生有過失之有罪確信，此外，復
    查無其他積極證據，足資證明被告確有過失致死犯行，被告犯行既然不能證明，
    自應為無罪之諭知。
貳、不受理部分：
一、公訴意旨另以：被告甲○○於前揭時地，因疏於注意車前狀況，遂撞擊沈新宗之
    機車，致沈新宗所搭載之乘客乙○○受有右股骨幹骨折、右手腕多處撕裂傷等傷
    害，因認被告涉犯刑法第二百八十四條第一項之過失傷害罪嫌等語。
二、按告訴乃論之罪，告訴人於第一審辯論終結前得撤回其告訴，又告訴經撤回者，
    應諭知不受理之判決，刑事訴訟法第二百三十八條第一項、第三百零三條第三款
    定有明文。查本件告訴人乙○○告訴被告甲○○過失傷害案件，依同法第二百八
    十七條前段之規定，須告訴乃論。茲據告訴人乙○○撤回其告訴（有雲林縣斗南
    鎮調解委員會調解書一紙附卷可參），雖公訴人認被告此部分過失傷害犯行與上
    開過失致死犯行為想像競合犯之裁判上一罪關係，然因被告過失致死之犯行，業
    經本院審理認被告犯行不能證明，而應由本院為無罪之諭知，則公訴意旨所認被
    告所為之過失傷害及過失致死犯行，已無裁判上一罪之關係，應屬獨立之二罪，
    本院自應另就被告過失傷害部分不經言詞辯論，逕為諭知不受理之判決。
據上論斷，應依刑事訴訟法第三百零一條第一項、第三百零三條第三款、第三百零七
條，判決如主文。
本案經檢察官陳永豐到庭執行職務。
中      華      民      國      九十      年      五    月    三十一    日
                                        臺灣雲林地方法院刑事第二庭
                                            法  官  趙  思  芸
右正本證明與原本無異。
如不服本判決，應於判決送達後十日內向本院提出上訴狀( 應附繕本 )。
                        書記官  王  淑  美
中      華      民      國      九十      年      五    月    三十一    日


司法院資訊處製作；財團法人民間司法改革基金會備份。
